臺灣高雄地方法院民事裁定　　　　　　 100年度家抗字第41號
抗　告　人　陳淑昭
　　　　　　李建德
　　　　　　李建慶
　　　　　　李偉誠
被繼承人　　李琨著　　生前最後.
上列抗告人因拋棄繼承事件，對於民國100年3 月31日本院100年
度司繼字第768 號第一審裁定提起抗告，本院管轄之第二審合議
庭裁定如下：
  主  文
抗告駁回。
抗告程序費用新臺幣壹仟元由抗告人負擔。
  理  由
一、抗告意旨略以：抗告人前於100 年3 月14日，具狀向本院聲
    明拋棄繼承，並經本院於100 年3 月31日，以100 年度司繼
    字第768 號駁回其聲明，然被繼承人李琨著已與原配偶羅美
    玲離婚，其第一、二順位繼承人已拋棄繼承，又其第三順位
    繼承人李昶毅、李熹瑛、李琨樹、李彩蕊等人亦均已呈報拋
    棄繼承，並准予備查在案。至抗告人則係被繼承人李琨著之
    第三順位繼承人李琨燦之繼承人，於知悉上列繼承人均已拋
    棄繼承，為免被繼承人李琨著所積欠債務損及抗告人權益，
    而於知悉後之法定期間向原審聲明拋棄繼承，於法並無不合
    ，但原審認定抗告人並非被繼承人李琨著遺產之繼承權人，
    自無繼承權可資拋棄，而駁回其聲請，顯有違誤，爰提起抗
    告，求為廢棄原裁定等語。
二、按繼承人得拋棄其繼承權，民法第1174條第1 項固定有明文
    ，惟向法院聲明拋棄繼承權之前提，必須聲明人係應繼承人
    而於聲明時業已取得繼承權。倘聲明人於聲明時尚非應繼承
    人而未取得繼承權，即不得向法院聲明拋棄繼承，自不待言
    。復參酌最高法院85年台上字第1426號之判決要旨：民法第
    1138條所定第一順序之繼承人，有於繼承開始前死亡或喪失
    繼承權者，由其直系血親卑親屬代位繼承其應繼分，民法第
    1140條定有明文。又遺產繼承人，除配偶外，依下列順序定
    之：一、直系血親卑親屬。二、父母。三、兄弟姐妹。四、
    祖父母，亦為民法第1138條所明定。是於繼承開始前死亡或
    喪失繼承權而得由其直系血親卑親屬代位繼承其應繼分之繼
    承人，僅限於民法第1138條所定第一順序之繼承人即被繼承
    人之直系血親卑親屬。
三、經查：
  (一)本件抗告人陳淑昭之配偶李琨燦係被繼承人李琨著之胞弟，
    參酌前開規定，抗告人陳淑昭並非被繼承人李琨著之繼承人
    ，是其聲明拋棄繼承於法尚有未合，應予駁回。
  (二)至抗告人李建德、李建慶、李偉誠之父親李琨燦，其先於被
    繼承人李琨著於96年9 月13日死亡，惟抗告人李建德、李建
    慶、李偉誠之父親李琨燦並非被繼承人李琨著之第一順位繼
    承人，故李琨燦雖先於被繼承人李琨著死亡，抗告人李建德
    、李建慶、李偉誠亦無民法第1140條代位繼承規定之適用，
    是依首揭法條規定與最高法院85年台上字第1426號之判決要
    旨，抗告人李建德、李建慶、李偉誠並非被繼承人李琨著遺
    產之繼承權人，自無繼承權可資拋棄，是抗告人李建德、李
    建慶、李偉誠向本院聲明拋棄繼承，即無理由，自亦應予駁
    回。
四、綜上所述，原審認定抗告人並非被繼承人李琨著遺產之繼承
    權人，自無繼承權可資拋棄，依法予以駁回，並無違誤。抗
    告意旨指摘原裁定不當，求予廢棄，為無理由，應予駁回。
五、據上論結，本件抗告為無理由，依非訟事件法第21條第1 項
    前段、第24條第1 項、第46條，民事訴訟法第495 條之1 第
    1 項、第449 條第1 項，裁定如主文。
中    華    民    國    100    年    6    月    9     日
               家事法庭  審判長  法  官  廖家陽
                                 法  官  劉建利
                                 法  官  吳宏榮
以上正本係照原本作成。
如不服本裁定，僅得於收受本裁定正本送達後10日內，以適用法
規顯有錯誤為理由，向本院提出再抗告狀（須附繕本一份及繳納
再抗告裁判費新臺幣1,000 元），並委請律師為代理人。
中    華    民    國   100    年    6     月    9     日
                                 書記官  林佑盈